【裁判字號】    98,審訴,788
【裁判日期】    981015
【裁判案由】    毒品危害防制條例
【裁判全文】
臺灣士林地方法院刑事判決             98年度審訴字第788號
公  訴  人  臺灣士林地方法院檢察署檢察官
被      告  甲○○
上列被告因違反毒品危害防制條例案件，經檢察官提起公訴（98
年度毒偵字第1418號），被告於本院準備程序中就被訴事實為有
罪之陳述，經本院合議庭裁定由受命法官獨任行簡式程序審理，
並判決如下：
    主  文
甲○○施用第一級毒品，累犯，處有期徒刑壹年，扣案之海洛因
（合計淨重點捌陸公克）沒收銷燬，扣案盛裝前開海洛因所用
之包裝袋合計伍只，均沒收。
    事  實
一、甲○○前因施用毒品案件，經臺灣臺北地方法院以87年度毒
    聲字第784 號裁定送觀察、勒戒後，認有繼續施用毒品之傾
    向，再經同法院以87年度毒聲字第926 號裁定送強制戒治，
    嗣因執行成效良好，經同法院以88年度毒聲字第257 號裁定
    停止戒治，所餘戒治期間付保護管束，於民國88年9 月10日
    保護管束期滿，未經撤銷停止戒治，視為執行完畢，並經臺
    灣臺北地方法院檢察署檢察官以88年度戒毒偵字第28號為不
    起訴處分確定；復於前開強制戒治執行完畢後5 年內之90年
    間，因連續施用第一級毒品案件，經同法院以92年度毒聲字
    第102 號裁定送強制戒治，並經臺灣臺北地方法院檢察署檢
    察官以92年度毒偵緝字第19號提起公訴，其中強制戒治執行
    部分，因毒品危害防制條例修正而於93年1 月9 日釋放出所
    ，並未執行完畢，刑事追訴部分，則經同法院以92年度訴字
    第347 號判決判處有期徒刑10月確定；惟甲○○仍未戒除毒
    癮，再於93年間，因施用第一級毒品案件，經同法院以93年
    度訴字第1130號判決判處有期徒刑10月確定，上揭2 罪接續
    執行，於95年2 月10日縮刑期滿執行完畢；復因施用第一級
    毒品案件，經同法院以96年度訴字第107 號判決判處有期徒
    刑10月確定，嗣經同法院以96年度聲減字第1401號裁定減為
    有期徒刑5 月確定，並於97年3 月10日易科罰金執行完畢（
    以上構成累犯）；再因3 次施用毒品案件，經本院以98年度
    訴緝字第36號、第37號判決判處有期徒刑10月、10月、6 月
    ，應執行有期徒刑2 年，嗣經臺灣高等法院以98年度上訴字
    第3151號判決駁回上訴確定（此部分尚未執行，不構成累犯
    ）。詎甲○○仍不知悛悔，復基於施用第一級毒品海洛因之
    犯意，於98年7 月27日21時許，在臺北市○○區○○街36號
    2 樓住處，以針筒注射方式施用第一級毒品海洛因1 次。嗣
    於98年7 月28日為警持搜索票前往甲○○上址住處搜索，當
    場扣得其所有之海洛因5 包（合計淨重3.86公克），經警徵
    得甲○○同意採其尿液送驗，因鑑驗結果呈嗎啡陽性反應，
    始悉上情。
二、案經臺北市政府警察局大同分局報告臺灣士林地方法院檢察
    署檢察官偵查起訴，並經本院改依簡式程序審理。
    理  由
一、上揭犯罪事實，業據被告甲○○於警詢、偵查、本院準備程
    序及審理時迭承不諱（參見臺灣士林地方法院檢察署98年度
    毒偵字第1418號卷第7 頁、第60頁至第61頁、本院卷第32頁
    、第36頁至第37頁），而被告為警查獲後在警局所排尿液，
    經送台灣尖端先進生技醫藥股份有限公司以酵素免疫分析法
    初驗後，再以氣相層析質譜儀法進行確認檢驗，結果呈嗎啡
    （即施用海洛因之代謝物）陽性反應，有該公司於98年8 月
    5 日出具之濫用藥物檢驗報告1 份在卷可稽（附於同上偵卷
    卷第72頁）。此外，並有被告自承為其所有且供自己施用之
    海洛因5 包（合計淨重3.86公克）扣案可憑（毒品部分經法
    務部調查局濫用藥物實驗室鑑驗證實無訛，有該實驗室出具
    之鑑定書1 紙附於同上偵卷第89頁可考）。綜上，足認被告
    自白與事實相符，可以採信，本案事證至為明確，被告犯行
    堪以認定。
二、按毒品危害防制條例於92年7 月9 日修正公布，自93年1 月
    9 日施行，其中第20條、第23條將施用毒品之刑事處遇程序
    區分為「初犯」、「5 年內再犯」、「5 年後再犯」。依其
    立法理由之說明：「初犯」，經觀察、勒戒或強制戒治，應
    為不起訴處分或不付審理之裁定；經觀察、勒戒或強制戒治
    執行完畢釋放後，「5 年內再犯」者，因其再犯率甚高，原
    實施之觀察、勒戒及強制戒治既已無法收其實效，爰依法追
    訴或裁定交付審理。至於經觀察、勒戒或強制戒治執行完畢
    釋放，「5 年後再犯」者，前所實施之觀察、勒戒或強制戒
    治已足以遮斷其施用毒品之毒癮，為期自新及協助其斷除毒
    癮，仍用「初犯」規定，先經觀察、勒戒或強制戒治之程序
    。從而，依修正後之規定，祇於「初犯」及「5 年後再犯」
    2 種情形，有其追訴條件之限制，即須於初犯經觀察、勒戒
    或強制戒治釋放後，5 年內均無施用毒品之行為，始能認其
    前所實施之觀察、勒戒或強制戒治已足遮斷毒癮，而得於5
    年後再犯時，再予適用初犯之規定，重行觀察、勒戒等程序
    。倘5 年內已經再犯，被依法追訴處罰，縱其第3 次（或第
    3 次以上）施用毒品之時間在初犯釋放5 年以後，即與「5
    年後再犯」之情形有別，且因已於「5 年內再犯」，顯見其
    再犯率甚高，原實施觀察、勒戒或強制戒治，已無法收其實
    效，自無再經觀察、勒戒及強制戒治之必要，應由檢察官逕
    行起訴，始符新法修正之本旨（最高法院95年第7 次刑事庭
    會議決議參照）。查本件被告前因施用毒品案件，經臺灣臺
    北地方法院以87年度毒聲字第784 號裁定送觀察、勒戒後，
    認有繼續施用毒品之傾向，再經同法院以87年度毒聲字第92
    6 號裁定送強制戒治，嗣因執行成效良好，經同法院以88年
    度毒聲字第257 號裁定停止戒治，所餘戒治期間付保護管束
    ，於88年9 月10日保護管束期滿，未經撤銷停止戒治，視為
    執行完畢後5 年內，再因多次施用毒品犯行經法院判處罪刑
    確定等情，有臺灣高等法院被告前案紀錄表在卷可稽，是本
    案被告所為施用毒品之犯行，距離前開強制戒治執行完畢釋
    放雖已逾5 年，惟被告在上開強制戒治執行完畢後5 年內，
    既已再犯施用毒品罪，並經追訴、處罰，揆諸前揭說明，其
    本次犯行即與毒品危害防制條例第20條第3 項所稱之「5 年
    後再犯」有別，是公訴人依法追訴，於法並無不合，本院自
    應依法論科。
三、按海洛因為毒品危害防制條例第2 條第2 項第1 款所稱之第
    一級毒品。核被告甲○○所為，係犯毒品危害防制條例第10
    條第1 項之施用第一級毒品罪；其持有第一級毒品海洛因進
    而施用，持有毒品之行為為施用毒品之當然手段，不另論以
    持有毒品罪（最高法院74年度台上字第3404號判例意旨參照
    ）。被告有如事實欄所載前案科刑及執行之情形，有臺灣高
    等法院被告前案紀錄表在卷可考，其於有期徒刑執行完畢後
    5 年內，故意再犯本案有期徒刑以上之罪，為累犯，應依刑
    法第47條第1 項之規定加重其刑。爰審酌被告曾因施用毒品
    犯行而送觀察、勒戒、強制戒治及判處罪刑（指尚未執行完
    畢而不構成累犯前科部分），仍不知悛悔，復再施用毒品，
    顯見其無戒絕之決心，惟念其施用毒品乃戕害自己身心健康
    ，尚未危及他人，犯後坦承犯行，態度尚稱良好，且現正接
    受服用美沙酮之替代療法（此有臺北市聯合醫院陽明院區預
    約掛號單乙紙附於本院98年度審訴字第773 號卷可稽），並
    其智識程度、生活狀況等一切情狀，量處如主文所示之刑，
    以示懲儆。公訴人具體求處被告有期徒刑1 年5 月，固非無
    見，惟本院斟酌前開事項，認公訴人所求刑度尚嫌過重，附
    此敘明。
四、扣案之海洛因（合計淨重3.86公克），係查獲之第一級毒品
    ，不問是否屬於犯人所有，均應依毒品危害防制條例第18條
    第1 項前段之規定，諭知沒收銷燬。而扣案盛裝前開海洛因
    所用之包裝袋合計5 只，有防止毒品裸露、散逸及便利毒品
    攜帶之功能，且因得與毒品分別鑑秤其重量，即與毒品無難
    以析離而無法個別宣告沒收之情事，是該等包裝袋自均堪認
    屬供本案犯罪所用之物無訛，復經被告供承為其所有之物，
    爰依刑法第38 條第1 項第2 款之規定，均予諭知沒收。
據上論斷，應依刑事訴訟法第273 條之1 第1 項、第299 條第1
項前段，毒品危害防制條例第10條第1 項、第18條第1 項前段，
刑法第11條、第47條第1 項、第38條第1 項第2 款，判決如主文
。
本案經檢察官鄭富城到庭執行職務。
中    華    民    國    98    年  10    月     15     日
                  刑事第一庭法  官  吳祚丞
以上正本證明與原本無異。
如不服本判決應於收受判決後10日內向本院提出上訴書狀，並應
敘述具體理由；其未敘述上訴理由者，應於上訴期間屆滿後20日
內向本院補提理由書（均須按他造當事人之人數附繕本）「切勿
逕送上級法院」。
                            書記官  丁梅芬
中    華    民    國    98    年  10    月     15     日
附錄論罪科刑法條：
毒品危害防制條例第10條第1 項
施用第一級毒品者，處 6 月以上 5 年以下有期徒刑。


司法院資訊處製作；財團法人民間司法改革基金會備份。
